【裁判字號】    98,訴緝,9
【裁判日期】    980331
【裁判案由】    公共危險等
【裁判全文】
臺灣嘉義地方法院刑事判決               98年度訴緝字第9號
公  訴  人  臺灣嘉義地方法院檢察署檢察官
被      告  戊○○
上列被告因公共危險等案件，經檢察官提起公訴（97年度偵字第
5317號），本院判決如下：
    主  文
戊○○共同犯攜帶兇器竊盜罪，處有期徒刑拾月；又共同犯攜帶
兇器竊盜未遂罪，處有期徒刑陸月，扣案拔釘器、六角扳手各壹
支，沒收。應執行有期徒刑壹年貳月，扣案拔釘器、六角扳手各
壹支，沒收。
    犯 罪 事 實
一、戊○○與丙○○、甲○○（分別經本院以97年度訴字第694
    號、98年度訴緝字第8號判決判處罪刑在案）共同基於妨害
    電話事業及意圖為自己不法所有之竊盜各別犯意聯絡，分別
    為以下犯行：
(一)於民國97年7月26日晚間某時，3人先至雲林縣斗南鎮火車站
    附近旅館投宿，共謀由丙○○及甲○○竊取中華電信股份有
    限公司（下稱中華電信公司）電纜線，戊○○則負責尋覓處
    理電纜線地點，便於將電纜線外皮燒燬，以利變賣，遂於97
    年7月27日凌晨某時（業據公訴檢察官更正），由丙○○駕
    駛與甲○○共同竊得之車牌號碼1703—MK號自用小客車（丙○○、甲○○竊盜罪嫌部分另經本院審結），搭載甲○○，
    攜帶客觀上足對人之生命、身體、安全構成威脅，具有危險
    性而可作為兇器使用之油壓剪及鐵管各1支，前往嘉義縣民
    雄鄉縣○○村嘉106線公路葉子寮段，丙○○先持
    鐵管1支撬開鐵板蓋，再以油壓剪1支，剪斷FS-JF-0.5-600P
    電信電纜線，復將電纜線1端綁在自用小客車後方，由甲○○發動引擎開車，拉出電纜線方式，竊得不詳長度之電纜線
    1批，並使中華電信公司所屬周邊電信用戶通信中斷，足以
    危害公眾使用電話公用事業之利益。甲○○與丙○○得手後
    ，由甲○○與戊○○聯絡，確認燒電纜線外皮之地點後，再
    駕駛上揭自用小客車，載運竊得之電纜線前往與戊○○會合
    ，3人共同將電纜線外皮燒燬後，再由甲○○、丙○○駕駛
    車輛載運至桃園縣中壢市某處變賣，得款新臺幣（下同）2
    萬餘元，丙○○分得7,500元，餘由甲○○及戊○○朋分。
(二)戊○○又行起意，與甲○○、丙○○再共同基於妨害電話事
    業及意圖為自己不法所有之竊盜犯意聯絡，仍共謀由戊○○
    負責尋覓燒燬電纜線外皮地點，丙○○、甲○○則負責竊取
    電纜線，遂於97年7月29日晚上11時許，由丙○○駕駛承租
    之車牌號碼YY—4139號自用小客車，甲○○則駕駛同前次竊
    得之車牌號碼1703—MK號自用小客車，攜帶上揭兇器油壓剪
    、鐵管各1支及丙○○所有，亦具有危險性而可作為兇器使
    用之拔釘器、六角扳手各1支，前往前開地點，由丙○○以
    相同手法撬開鐵板蓋，復持油壓剪剪斷嘉義縣民雄鄉東興村
    葉子寮幹29至32號電桿之電纜線，致中華電信公司所屬周邊
    電信用戶通信中斷，足以危害公眾使用電話公用事業之利益
    。甲○○及丙○○將剪斷之電纜線1端綁在車牌號碼1703—M
    K號自用小客車後方，發動引擎正拖出電纜線，尚未得手，
    即於97年7月30日凌晨零時25分許為警發覺，甲○○迅駕駛
    車牌號碼1703—MK號自用小客車逃離現場，丙○○未及逃離
    遭警當場逮捕。嗣警方在現場扣得已拖出地面之電纜線（長
    約138公尺，重約427公斤，價值約117,300元），及在車牌
    號碼YY—4139號自用小客車上查獲丙○○所有，預備供竊盜
    所用之拔釘器、六角扳手各1支及為竊取電纜線，綁住而扯
    斷自用小客車後方鐵桿1支（長度105公分）等物。警方另於
    97年8月17日晚上11時許，在南投縣草屯鎮祐民醫院查獲甲○○，並扣得車牌號碼1703—MK號自用小客車（業據乙○○
    領回），戊○○則因甲○○告知丙○○遭警逮捕等情，旋於
    97年7月31日搭機出境，於98年2月25日入境為警逮捕查獲，
    而悉上情。
二、案經嘉義縣警察局民雄分局報告臺灣嘉義地方法院檢察署檢
    察官偵查起訴。
    理  由
壹、程序事項
一、按被告以外之人於審判外之言詞或書面陳述，除法律有規定
    者外，不得作為證據；而於偵查中向檢察官所為之陳述，除
    顯有不可信之情況者外，得為證據，刑事訴訟法第159條第
    1項、第159條之1第2項分別定有明文。本件證人即共同正犯
    甲○○於偵查中經具結所為證言，對被告戊○○而言，固屬
    被告以外之人於審判外之言詞陳述，惟係於自由意志下所為
    陳述，並經檢察官告知刑事訴訟法第181條之得拒絕證言之
    情形後具結，復無顯不可信之情形，依刑事訴訟法第159條
    之1第2項規定，自應有證據能力。至於共同正犯丙○○於偵
    查中以被告身分接受檢察官訊問，並未以證人身分，告以具
    結意義後接受訊問部分，依刑事訴訟法第158條之3規定，其
    於偵查中之供述，對被告而言，則無證據能力。
二、另被告以外之人於檢察事務官、司法警察官或司法警察調查
    中所為之陳述，與審判中不符時，其先前之陳述具有較可信
    之特別情況，且為證明犯罪事實存否所必要者，得為證據，
    刑事訴訟法第159條之2定有明文。此之「必要性」要件，必
    須該陳述之重要待證事實部分，與審判中之陳述有所不符，
    包括審判中改稱忘記、不知道等雖非完全相異，但實質內容
    已有不符者在內，且該審判外之陳述，必為證明犯罪之待證
    事實存在或不存在所不可或缺，二者兼備，始足當之，又所
    謂「前後陳述不符」之要件，應就前後階段之陳述進行整體
    判斷，決定是否具有實質性差異之陳述。而所謂「較可信之
    特別情況」之情形，應就前後陳述時之外部情況（如時間之
    間隔、有意識迴避、受不當外力干擾、事後串謀、自白或立
    即反應所知、是否有親友在場及筆錄是否清楚明確等）進行
    比較，以資決定何者外部情況具有可信性。若陳述係在特別
    可信之情況下所為，虛偽陳述之危險性不高，雖係審判外陳
    述，或未經被告反對詰問，仍得承認其有證據能力，然並非
    對其陳述內容之證明力如何加以論斷（最高法院95年度臺上
    字第4414號判決意旨參照）。又共同被告所為不利於己之供
    述，亦得為證據，最高法院73年度臺上字第5874號判例意旨
    可參，查證人即共同正犯甲○○於97年8月17日第1次警詢時
    供述：與丙○○偷電纜線，被告在雲林縣斗南鎮某旅館等待
    ，其知悉伊和丙○○要去偷電纜線，且偷得電纜線要交由被
    告處理外皮，再由伊和丙○○載去賣，2次偷電纜線都是如
    此等語（見嘉義縣警察局民雄分局嘉民警偵字第0970084918
    號卷，下稱警二卷，第6頁），證人丙○○於97年8月25日警
    詢時則證稱：被告並未至偷電纜線現場，在斗南鎮旅館等待
    ，與甲○○偷完電纜線，將電纜線交被告處理等語（見警二
    卷第3頁），然甲○○於本院審理時以證人身分具結證述：
    被告並未參與討論偷電纜線，其老家雖在嘉義縣民雄鄉，但
    燒電纜線地點係伊自己找，97年7月27日凌晨偷到電纜線後
    ，確有聯絡被告到燒電纜線現場，負責把風，但其不知在燒
    電纜線，警詢及偵查中之陳述係因警方提示丙○○筆錄，照
    丙○○之供詞而為證述云云（本院卷第56至58、73頁），證
    人丙○○於本院審理時亦改證稱：被告雖有在斗南鎮某旅館
    ，但僅係在偷電纜線時在現場把風，不知被告是否知悉偷電
    纜線乙事，起初在警詢陳述被告負責銷贓云云，並非實在等
    語（見本院卷第80至83頁），其等於本院之證述均顯與警詢
    之陳述不一致，本院審酌甲○○、丙○○上開於警詢中陳述
    ，分別於不同時間接受詢問，製作筆錄，皆就被告有關本案
    之犯罪構成要件、參與分擔之行為態樣等情節，為大略一致
    之供述，況丙○○於偷竊當場為警查獲，於97年7月30日經
    警方詢問時，筆錄並未記載被告參與部分，僅記載被告即「
    阿伯」與甲○○負責銷贓等語，其後旋遭法院羈押，至於甲○○則逃亡在外，迄於97年8月17日為警查獲始為第1次警詢
    筆錄，則明確陳述與被告在雲林縣斗南鎮旅館商議，由被告
    尋覓地點、負責燒電纜線等情，而丙○○亦至97年8月25日
    警詢時始證陳相同情節，即甲○○於警詢時斷無可能依丙○○之筆錄記載而為前揭證詞。又甲○○於偵查中具結證述之
    情節亦與警詢之陳述相當，再佐諸丙○○係經警當場逮捕、
    甲○○則因車禍遭警查獲而各別接受訊問，其外在環境顯係
    在較無事先心理準備之情況下接受詢問，於逮獲甲○○前，
    其與丙○○亦無勾串證詞之可能，不但其等預先構思虛偽證
    詞之可能性較低，且亦無被告知悉其陳述內容及在場之心理
    壓力，且於本院審理時復均證稱：警詢筆錄係依其自由意志
    陳述，所言實在等語（見本院卷第55、75頁）。被告矢口否
    認犯行，本件係攜帶兇器竊取電纜線並足以危害公眾使用電
    話公用事業之利益，危害社會治安情節重大，甲○○、丙○○前揭於警詢之陳述，顯屬證明犯罪事實存否所必要，其等
    於警詢有關被告參與本案之陳述，堪認具備「特信性」及「
    必要性」，依刑事訴訟法第159條之2規定，自有證據能力。
三、又被告以外之人於審判外之陳述，雖不符前4條（即刑事訴
    訟法第159條之1至之4）之規定，而經當事人於審判程序同
    意作為證據，法院審酌該言詞陳述或書面陳述作成時之情況
    ，認為適當者，亦得為證據。當事人、代理人或辯護人於法
    院調查證據時，知有第159條第1項不得為證據之情形，而未
    於言詞辯論終結前聲明異議者，視為有前項之同意，此觀刑
    事訴訟法第159條之5規定甚明。公訴檢察官、被告於本院準
    備程序及審理時對於證人丁○○、乙○○於警詢之陳述及對
    於本案引用之相關具傳聞性質證據資料等（詳如下述）證據
    能力，均表示同意作為本案之證據，且迄於言詞辯論終結前
    亦未聲明異議。本院審酌前揭證人之陳述及證據資料作成時
    之情況，核無違法取證或其他瑕疵，認為以之作為證據為適
    當，自得作為證據。
貳、實體事項
一、訊據被告戊○○矢口否認有何與甲○○、丙○○共謀竊取電
    纜線等犯行，辯稱：未曾與丙○○、甲○○一同燒電纜線，
    且常斥責甲○○、丙○○不思努力工作，其等恐因此心生怨
    恨而誣指共犯云云。惟查：
(一)上揭犯罪事實，業據證人即共同正犯甲○○於警詢及偵查中
    具結均證稱：3人在斗南旅館內有分配角色，和丙○○去偷
    電纜線，被告負責燒電纜線，2次偷電纜線均與丙○○前往
    ，被告在斗南鎮旅館等待，將偷得電纜線交其處理，賣得款
    項3人平分等語（見警二卷第6頁；偵查卷第31、52頁），於
    本院審理時亦證陳：被告在燒電纜線時確實有在場等語（見
    本院卷第66頁），對被告共謀竊取電纜線，參與燒電纜線外
    皮，且變賣電纜線之得款係3人平分等情，證述綦詳，另證
    人丙○○於警詢時亦證稱：被告在斗南鎮旅館等待伊和甲○○將偷得之電纜線交由其處理等語（見警二卷第3頁），亦
    證述被告係在偷竊電纜線之前與丙○○、甲○○在斗南鎮某
    旅館謀議偷竊電纜線及得手後之處理等工作分配，與甲○○
    證陳情節相合。且佐諸被告自承：母親住在嘉義縣民雄鄉，
    會回去探望等語（見本院卷第20頁），而甲○○證稱：燒電
    纜線地點係在大林鎮與斗南鎮交界處之橋下等語（見本院卷
    第57頁），而偷電纜線地點在嘉義縣民雄鄉，即被告顯有地
    緣關係，證人上開證述被告負責尋覓燒燬電纜線外皮地點等
    情，非無憑據。
(二)被告辯稱：之前即在大陸珠海開茶葉店，已1年多，係因老
    婆打電話叫伊回來管小孩才回來，97年7月31日係必須趕回
    去工作，那邊已經在催等語（見本院卷第111、113、115頁
    ），然觀諸前揭被告之96年、97年出入境資料，於96年1月
    1日、96年4月11、96年5月28日、96年7月6日、96年12月13
    日、97年2月19日出境、再分別於96年1月15日、96年4月17
    日、96年6月4日、96年9月14日、96年12月18日、97年2月29
    日入境，即出國待在國外日數分別僅14日、6日、7日、69日
    、5日、10日，又本次出境迄於98年2月25日始入境，此亦有
    內政部警政署航空警察局通緝案件移送書乙份在卷為憑（見
    本院卷第1頁），若確已在大陸地區工作1年多，何以之前待
    在大陸地區時間絕大多數僅短暫數日，97年7月31日出境竟
    留滯在大陸地區約7個月之久？況其於本院審理時辯陳：與
    朋友合夥，不知其姓名，亦無聯絡方式等語（見本院卷第11
    2頁），在大陸地區工作1年多竟不知合夥人姓名，均徵被告
    於97年7月31日出境是否係因在大陸地區工作之故，非無疑
    義。再佐以證人甲○○於偵查中具結證稱：97年7月30日丙○○被捉後，回去跟被告說，2人即跑路等語（見偵查卷第5
    2、53頁），於本院審理時亦證陳：有跟被告說丙○○被捉
    ，伊就跑去苗栗，不曉得被告跑去何處等語（見本院卷第71
    頁），且被告確旋於97年7月31日即搭機出境，此有法務部
    入出境資訊連結作業1份存卷為佐（見本院卷第97至99頁）
    ，若被告並未參與，則甲○○何須告知有關丙○○於偷竊當
    場為警查獲之情，被告又何須於隔日旋即搭機出境？顯見被
    告係因未至偷竊電纜線現場，該次偷竊未果，丙○○為警逮
    獲，經甲○○告知上情，旋於隔日即搭機出境，以避警方查
    緝，要亦合理。
(三)按審理事實之法院於證人之陳述有部分前後不符，或相互間
    有所歧異時，究竟何者為可採，仍得本其自由心證予以斟酌
    ，非謂一有不符或矛盾，即應認其全部均為不可採信；尤其
    關於行為動機、手段及結果等之細節方面，證人之證言，有
    時亦有予渲染之可能；然其基本事實之陳述，若果與真實性
    無礙時，則仍非不得予以採信（最高法院74年臺上字第1599
    號判例、97年度臺上字第5522號判決意旨可參）。本件證人
    甲○○於本院審理時翻異前詞，證稱：第1次偷電纜線得手
    後，凌晨聯絡被告至現場，教其燒電纜線等語，旋又改證述
    ：被告告知要至南部玩幾天，當日凌晨聯絡時在嘉義縣民雄
    鄉，僅與丙○○在雲林縣斗南鎮旅館投宿，被告未同住，被
    告係搭計程車至燒電纜線現場，負責把風，並未告訴被告要
    燒電纜線；燒電纜線時溫度很高，才將賣電纜線得款分成3
    份，但被告事後有退還云云（見本院卷第57、58、59、63、
    68、69、72頁），又丙○○於本院審理時具結先證陳：被告
    應該知道其等要去剪電纜線，第2次偷電纜線時，甲○○有
    打電話給被告詢問是否找到燒電纜線之地點等語，旋又改證
    稱：不知被告是否知悉所燒電纜線係其等偷竊，燒電纜線時
    被告有參與，其確實住在斗南鎮旅館，但並未約好，因投宿
    後外出買飯遇到被告，有告知甲○○看到被告；第1次偷到
    電纜線後，被告係騎機車至燒電纜線現場，燒電纜線時並不
    需要把風；電纜線賣得1萬9千多元，跟甲○○平分，自己分
    得7,500元，甲○○未告知分給被告云云（見本院卷第76至
    78、80、81、85至87、89頁），甲○○、丙○○於本院之證
    詞非但前後有所未合，且證詞多所閃爍，對於被告如何至燒
    電纜線現場、在現場為何動作、是否同在斗南鎮旅館投宿、
    得款如何平分等節，證述情節均相互矛盾，僅被告有於燒電
    纜線時在現場之客觀事實證陳相同，衡情丙○○、甲○○偷
    竊電纜線，甲○○若已覓得燒燬電纜線外皮之地點，大可與
    丙○○自行燒燬，變賣得款2人平分即可，而無通知被告至
    現場之道理，讓不相干之被告至燒電纜線現場，無異徒增他
    人知悉偷竊實情，升高為警查獲之風險，而將使偷竊變賣得
    利之目的落空，況若被告僅係單純於燒電纜線時至現場，不
    知所燒電纜線係甲○○等人所竊得，則並未參與偷竊或處理
    變賣電纜線等行為，甲○○何需將賣得電纜線款項平分3份
    ？均徵甲○○、丙○○於本院審理時所證述被告僅單純於燒
    電纜線時至現場云云，是否確為實情而可採信，不無疑問。
(四)至於甲○○於本院審理時執以警詢所述雖為自由意志陳述，
    然係照警方提示之丙○○筆錄唸云云（見本院卷第73頁），
    觀諸丙○○於97年7月30日為警查獲後，於97年7月30日之警
    詢及檢察官訊問時均供稱：被告係負責銷贓，第1次偷竊電
    纜線與甲○○、被告一起拿去賣，分得7,500元等語（見嘉
    義縣民雄分局嘉民警偵字第0970084308號卷，下稱警一卷，
    第7、10、13、14頁；偵查卷第14頁），並未提及被告負責
    燒電纜線等情，於97年8月25日上午10時5分許警詢、97年8
    月26日上午10時15分許檢察官訊問時始供陳：被告在斗南鎮
    旅館等伊和甲○○將偷得之電纜線帶回，負責燒去外皮後，
    再與甲○○一起將電纜線載去銷贓等語（見警二卷第3頁；
    偵查卷第48、49頁），惟甲○○於97年8月17日晚上11時15
    分許第1次警詢時即證稱：被告確實未到偷竊電纜線現場，
    係在斗南鎮旅館等待處理偷得之電纜線等語（見警二卷第6
    頁），即丙○○於甲○○第1次警詢之前，並無一語述及被
    告在斗南鎮某旅館，負責尋找燒電纜線地點等節，換言之，
    證人甲○○於警詢時，並無可能依丙○○之警詢筆錄照唸，
    其於本院審理時以前詞為證，顯為被告脫免罪責，不足採信
    。另本件偵查中檢察官於97年8月26日上午10時15分許先訊
    問丙○○，當時甲○○並未在庭，丙○○供陳：負責擋車，
    甲○○負責剪、偷電纜線，被告負責燒電纜線，才能變賣，
    因所偷得之電纜線若未將外皮燒掉，並不會有人收，2次偷
    電纜線被告在旅館等待等語（見偵查卷第48、49頁），於同
    日下午3時10分許，檢察官將甲○○以證人身分訊問，丙○○在庭，經檢察官告以證人具結及偽證之法律效果後，甲○○具結仍證稱：丙○○被捉那次，3人在斗南鎮旅館分配角
    色，被告負責燒電纜線，找燒電纜線地方，這次之前，與丙○○在相同地點偷電纜線得手，仍由被告負責燒電纜線及找
    地方偷電纜線等語（見偵查卷第52頁），即甲○○於偵查中
    之證述，與其前於警詢之陳詞並無出入，並非因知悉丙○○
    之供詞而指訴被告參與分擔本件犯行，其與丙○○有關與被
    告共謀偷竊電纜線等相互一致之證詞，依陳述時之客觀環境
    ，並無串證或勾結，同為不利被告證述而誣指犯罪之情，更
    徵丙○○、甲○○分別於警詢、偵查中具結均證述被告共謀
    偷竊電纜線乙節，應屬非虛，堪可採信。至於被告雖辯稱：
    常斥責甲○○、丙○○云云，然甲○○及丙○○於本院審理
    時均證稱：並未因此而怨恨被告等語（見本院卷第74、91頁
    ），再衡諸丙○○、甲○○與被告並無債務糾紛或恩怨，亦
    據其等證述在卷（見本院卷第73、84頁），亦無設詞誣陷被
    告，而自陷偽證罪重罪之理，甲○○、丙○○既於警詢、偵
    查中對於被告參與共謀竊盜之基本事實之陳述情節，並無不
    合之處，與常理亦未相背，至於其等於本院審理時各自證述
    之情節，則有前揭相互矛盾、違背常理之處，顯見其等上開
    被告參與本件犯行之證述，應為可信，被告確有共謀偷竊電
    纜線，於燒燬電纜線外皮時至現場，事後並獲得贓款，要屬
    無疑。至於甲○○於本院審理時改證稱：被告將得款返還之
    等語（見本院卷第69頁），然被告堅決否認有何自甲○○處
    取得贓款之情事，惟此仍係事後甲○○與被告間金錢往來，
    對本件之認定，並無影響，亦無從為被告有利之認定。
(五)又按共謀共同正犯則係以自己共同犯罪之意思，事先同謀，
    而僅由其中一部分人實行犯罪行為，就其未下手實行之人，
    即應論以共同正犯（司法院大法官釋字第109號解釋意旨參
    照），承前各節，勾稽以觀，被告既與甲○○、丙○○於偷
    竊電纜線之前，商妥由甲○○、丙○○偷竊電纜線後，再由
    被告尋覓燒電纜線之地點，就賣得電纜線之贓款3人平分，
    利益均霑，而甲○○即與丙○○於97年7月27日凌晨某時，
    由丙○○駕駛竊得之車牌號碼1703—MK號自用小客車，搭載
    甲○○，並攜帶客觀上足對人之生命、身體、安全構成威脅
    ，具有危險性而可作為兇器使用之油壓剪及鐵管各1支，前
    往嘉義縣民雄鄉縣○○村嘉106線公路葉子寮段，
    丙○○先持鐵管1支，撬開鐵板蓋，再以油壓剪1支，剪斷FS
    -JF-0.5-600P電信電纜線，復將電纜線1端綁在自用小客車
    後方，由甲○○發動引擎開車，拉出電纜線方式，竊得不詳
    長度之電纜線1批得手後，即與被告聯絡，再駕駛上揭自用
    小客車，載運電纜線與被告會合，前往所覓得之地點，將電
    纜線外皮燒燬後，再由甲○○、丙○○駕駛車輛載運至桃園
    縣中壢市某處變賣，得款2萬餘元，丙○○分得7,500元，餘
    款由甲○○及被告朋分。甲○○、丙○○再於97年7月29日
    晚上11時許，由丙○○駕駛承租之車牌號碼YY—4139號自用
    小客車，甲○○則駕駛前揭竊得之車牌號碼1703—MK號自用
    小客車，攜帶上開兇器油壓剪、鐵管各1支及丙○○所有，
    亦具有危險性而可作為兇器使用之拔釘器、六角扳手各1支
    ，前往上開地點，由丙○○以前揭手法撬開鐵板蓋，復持油
    壓剪剪斷嘉義縣民雄鄉東興村葉子寮幹29至32號電桿之電纜
    線，並將電纜線1端綁在車牌號碼1703—MK號自用小客車後
    方，發動引擎正於拖出電纜線，尚未得手，即為警發覺而未
    遂等節，業據甲○○、丙○○坦白承認，經本院以97年度訴
    字第694號判決丙○○有罪確定，此有判決書1份存卷為按（
    見本院訴字卷第116至119頁），此外，復有扣押書、贓物認
    領保管單、車籍查詢—基本資料詳細畫面各1份、自願搜索
    同意書、搜索扣押筆錄、扣押物品目錄表、扣押物品收據各
    2份，查獲照片16張、失竊車輛照片4張等件附卷可稽（見警
    一卷第18至27、30至38、40至43頁；偵查卷第33頁），並有
    共同正犯丙○○所有，攜帶預備供竊取電纜線所用之拔釘器
    、六角扳手各1支、被告等人竊取電纜線時扯斷之自用小客
    車後方鐵桿1支等物扣案為憑，即甲○○、丙○○確有竊取
    電纜線1次既遂、1次未遂之犯行，至為灼然，而被告係以自
    己共同犯罪之意思，事先同謀，推由丙○○、甲○○在共同
    謀議範圍內，實行偷竊電纜線犯罪行為，為共謀共同正犯，
    應對共同計劃謀議範圍內所發生之全部結果，即前揭竊取電
    纜線1次既遂、1次未遂犯行，共同負責，洵亦無疑。
(六)再者，刑法第188條之妨害公用事業罪，以妨害鐵路、郵務
    、電報、電話，或供公眾之用水、電氣、煤氣事業為要件，
    此所稱之妨害，指以不當方法妨礙、侵害其正常狀態之行為
    而言；考其立法目的，係為保障公眾使用上開列舉公用事業
    之利益而設，用以維護公共之安全，從而其妨害行為，係指
    足以危害不特定或特定多數之公眾使用上揭公用事業利益而
    言，最高法院88年臺上字第6831號判例意旨可為參照。本件
    證人丁○○於警詢時已證稱：被告等人竊取該處電纜線，使
    附近394戶居民無法撥接電話、上網及110、119報案救災使
    用等語（見偵查卷第60頁），顯已危害特定或不特定多數公
    眾使用電話公用事業之利益，允無疑義。綜上所述，本件事
    證明確，被告空言否認犯行，所執前揭辯解，顯為飾卸之詞
    ，礙難憑採，本件犯行洵堪認定，應依法論科。
二、論罪科刑
(一)按刑法第321條第1項第3款之攜帶兇器竊盜罪，係以行為人
    攜帶兇器為其加重條件，此所謂兇器，其種類並無限制，凡
    客觀上足以對人之生命、身體、安全構成威脅，具有危險性
    之兇器為已足，並不以攜帶之初有行兇之意圖為必要，最高
    法院79年臺上字第5253號判例意旨可為參照，即只需行為人
    客觀上攜帶兇器，其主觀上是否持以行兇則與本罪之成立無
    關，又以自己共同犯罪之意思，事先同謀，而由其中一部份
    之人實施犯罪之行為者，均為共同正犯。本件被告雖於竊盜
    犯行時並未至現場，然既以自己犯罪之意思，與甲○○、丙○○共同謀議竊取電纜線，並圖變賣獲利，要屬同謀共同正
    犯無疑，而丙○○、甲○○竊盜犯行時攜帶之油壓剪及鐵管
    各1支，衡以經驗法則，一般同種類油壓剪，為鋼鐵材質且
    前端尖銳，可供剪斷電纜線，鐵管亦可用以撬開鐵板蓋，另
    攜帶之拔釘器、六角扳手各1支，經本院當庭勘驗，其中六
    角扳手長26公分，扳手部分長19公分，拔釘器1支長27公分，
    拔釘部分長7公分，扳手前端為鐵製，拔釘器前端亦屬尖銳
    ，此有勘驗筆錄1份在卷為佐（見本院97年度訴字第694號卷
    ，下稱本院訴字卷，第93頁），客觀上均足以對人之生命、
    身體、安全構成威脅，皆顯為具有危險性之兇器無訛，核被
    告戊○○所為，就犯罪事實一（一）部分，係犯刑法第321
    條第1項第3款之攜帶兇器竊盜罪及同法第188條妨害電話事
    業罪；就犯罪事實一（二）部分，係犯同法第321條第2項、
    第1項第3款之攜帶兇器竊盜未遂罪及同法第188條之妨害電
    話事業罪，其與甲○○、丙○○有犯意聯絡及行為分擔，為
    共同正犯。另被告各以1行為觸犯2構成要件不同之罪名，侵
    害不同法益，為想像競合犯，應依刑法第55條規定，各從一
    重之攜帶兇器竊盜罪、攜帶兇器竊盜未遂罪處斷，至於上開
    所犯2罪，犯罪時間明顯可分，行為互異，應分論併罰。又
    犯罪事實一（二）部分，被告已著手於竊盜犯罪行為之實行
    而不遂，為未遂犯，應依刑法第25條第2項之規定，按既遂
    犯之刑度減輕其刑。另刑法分則或刑法特別法中規定之結夥
    2人或3人以上之犯罪，應以在場共同實施或在場參與分擔實
    施犯罪之人為限，不包括同謀共同正犯在內，最高法院亦著
    有76年臺上字第7210號判例意旨足以參考，是甲○○與丙○○竊取電纜線時，被告並未在場，其係事前共謀分工，被告
    等人本件犯行並未該當刑法第321條第1項第4款之結夥3人以
    上竊盜罪嫌，併以敘明。
(二)爰審酌被告國小畢業之智識程度，正值壯年，不思循正當管
    道賺取財物，欲謀不勞而獲，與他人共謀攜帶兇器竊取電纜
    線，對社會治安有潛在之危害性，並嚴重影響一般民眾使用
    電話之權益，造成中華電信公司損害情節非輕，且迄未賠償
    之，又犯後否認犯行，然衡被害人已取回部分失竊財物，本
    件並未實際下手行竊之分擔情節，前有竊盜紀錄之素行（未
    構成累犯），此有臺灣高等法院被告前案紀錄表1份存卷足
    稽，被告自承與母親、太太、小孩、孫子同住暨公訴意旨量
    刑之意見等一切情狀，就犯罪事實（一）、（二），依序分
    別量處如主文所示之刑，並定其應執行之刑，以示懲儆。另
    因數罪併罰中之1罪，依刑法規定得易科罰金，若因與不得
    易科之他罪併合處罰結果而不得易科罰金時，原可易科部分
    所處之刑，自亦無庸為易科折算標準之記載（司法院大法官
    會議解釋第144號意旨可資參照），被告所犯攜帶兇器竊盜
    罪，經判處有期徒刑10月，不得易科罰金，是攜帶兇器竊盜
    未遂罪部分，即無庸為易科罰金之記載，併以說明。
三、又共同正犯因相互間利用他人之行為，以遂行其犯意之實現
    ，本於責任共同原則，有關沒收部分，對於共犯間供犯罪所
    用之物，自均應為沒收之諭知，是扣案之拔釘器、六角扳手
    各1支，係共同正犯丙○○於犯罪事實一（二）犯行時所攜
    帶，預備供與被告、甲○○共同犯竊盜所用，為其所有，業
    據其供明在卷（見本院訴字卷第93頁），應依刑法第38條第
    1項第2款之規定，宣告沒收。至於供竊取電纜線所用之油壓
    剪、鐵管各1支，未經扣案，復查無其他積極證據堪認尚仍
    存在，且非違禁物，不予諭知沒收。另警方在車牌號碼YY—
    4139號自用小客車上扣得之長短螺絲起子、開口扳手各3支
    、梅花扳手1支及頭戴照明燈及電池1組，本即放置車上，非
    被告或丙○○、甲○○所有，又扣獲之鐵桿1支（長度105公
    分），係被告等人所竊取自用小客車後方之鐵桿，為遭其等
    竊取電纜線時，發動引擎駕車後強行扯斷，均據共同正犯丙○○、甲○○陳明在卷（見本院訴字卷第83至84頁；本院98
    年度訴緝字第8號卷第120頁），與查獲之甲○○出監證明1
    紙，均核與本件犯行無涉，皆不宣告沒收。
據上論斷，應刑事訴訟法第299條第1項前段、刑法第28條、第32
1條第1項第3款、第321條第2項、第1項第3款、第188條、第25條
第2項、第55條、第38條第1項第2款、第51條第5款，刑法施行法
第1條之1第1項、第2項前段，判決如主文。
本案經檢察官陳昱奉到庭執行職務。
中    華    民    國    98    年    3    月    31    日
                  刑事第二庭審判長法  官  沈福財
                                  法  官  盧怡秀
                                  法  官  林青怡
以上正本證明與原本無異。
如不服本判決應於收受判決後10日內向本院提出上訴書狀，並應
敘述具體理由；其未敘述上訴理由者，應於上訴期間屆滿後20日
內向本院補提理由書（均須按他造當事人之人數附繕本）「切勿
逕送上級法院」。告訴人或被害人如對於本判決不服者，應具備
理由請求檢察官上訴，其上訴期間之計算係以檢察官收受判決正
本之日期為準。
中    華    民    國    98    年    3    月    31    日
                                  書記官  李佳惠
附錄論罪科刑法條
刑法第188條
妨害鐵路、郵務、電報、電話或供公眾之用水、電氣煤氣事業者
，處5年以下有期徒刑拘役或5百元以下罰金。
刑法第321條
犯竊盜罪而有左列情形之一者，處六月以上、五年以下有期徒刑：
一、於夜間侵入住宅或有人居住之建築物、船艦或隱匿其內而犯
    之者。
二、毀越門扇、牆垣或其他安全設備而犯之者。
三、攜帶兇器而犯之者。
四、結夥三人以上而犯之者。
五、乘火災、水災或其他災害之際而犯之者。
六、在車站或埠頭而犯之者。
前項之未遂犯罰之。


司法院資訊處製作；財團法人民間司法改革基金會備份。
